【裁判字號】    97,訴,463
【裁判日期】    971218
【裁判案由】    違反森林法
【裁判全文】
臺灣宜蘭地方法院刑事判決               97年度訴字第463號
公  訴  人  臺灣宜蘭地方法院檢察署檢察官
被      告  乙○○
            丙○○
上列被告因違反森林法案件，經檢察官提起公訴（97年度偵字第
1925號），本院判決如下：
    主  文
乙○○共同犯森林法第五十二條第一項第四款、第六款之竊取森
林主產物罪，處有期徒刑陸月，如易科罰金，以新台幣壹仟元折
算壹日，併科罰金新台幣陸仟零陸拾捌元，罰金如易服勞役，以
新台幣壹仟元折算壹日。
丙○○共同犯森林法第五十二條第一項第四款、第六款之竊取森
林主產物罪，處有期徒刑陸月，如易科罰金，以新台幣壹仟元折
算壹日，併科罰金新台幣陸仟零陸拾捌元，罰金如易服勞役，以
新台幣壹仟元折算壹日。
    事  實
一、乙○○、丙○○2人知悉宜蘭縣大同鄉田古爾溪國有林太平
    山事業區第96、97林班地內有扁柏漂流木，竟基於意圖為自
    己不法所有之犯意聯絡，於民國97年5月16日凌晨4時許，由
    丙○○駕駛乙○○所有之車牌號碼4161-TN號自用小貨車，
    搭載乙○○，共同至前開林班地內，再持手鋸將該林班地內
    之扁柏漂流木砍成段後，將部分扁柏搬運至前開貨車上，以
    此方式竊取森林主產物扁柏（材積為0.33立方公尺）得手，
    嗣於當日上午6時45分許，在宜蘭縣大同鄉宜51線12公里處
    之載運途中，為警查獲。
二、案經行政院農業委員會林務局羅東林區管理處訴由宜蘭縣政
    府警察局三星分局報請臺灣宜蘭地方法院檢察署檢察官偵查
    起訴。
    理  由
一、訊據被告乙○○、丙○○固坦承於97年5月16日上午6時45分
    許，由被告丙○○駕駛被告乙○○所有之車牌號碼4161-TN
    號自用小貨車，為警在宜蘭縣大同鄉宜51線12公里處查獲，
    並自自用小貨車上起獲扁柏一段等情不諱，惟均矢口否認有
    共同至國有林太平山事業區第96、97林班地內竊取扁柏，被
    告乙○○辯稱：當天是車子由丙○○開車，開到多望溪下游
    800公尺處，伊的菜園是在多望溪橋下，木頭是在菜園旁邊
    ，距離菜園有600公尺，是放在河床上，伊是使用車上的鋸
    子鋸的云云；被告丙○○辯稱：伊是前幾天發現有木頭，當
    天跟乙○○借車是準備要去搬木頭，借車之前有跟乙○○講
    說要去搬木頭，到了之後，是用車上的鋸子鋸木頭，木頭是
    在土地公廟前的河床上云云。經查：
  (一)關於本件查獲之經過，依證人即羅東林區管理處巡山員甲○○於本院審理中證稱：97年5月13日發現國有林太平山事業
    區第96、97林班地田古爾溪河床有不明車輛進入痕跡，車輛
    並不是林管處所使用的車輛，他們在太平山中間解說站從望
    遠鏡可以看到漂流木，並且看到漂流木被鋸斷，工人有看到
    車輛有進入，發現有異狀後伊回報工作站的主任，再通知森
    林警察隊沿線監控，於97年5月16日警察通知攔到2位被告，
    他們先去林班地會勘，在96、97林班地發現有被害現場殘留
    的被害木及木屑，就拿該林班地的被害木拿去警察局做比對
    ，被告車上有很多木頭，最大塊的那一塊沒有比對到，但是
    被告車上有一些用來固定大塊木頭的就有比對到，而警察查
    獲被告2人所載運之扁柏，可以確認是林班地內的漂流木，
    因為田古爾溪的砂石非常深，它的砂石與蘭陽溪砂石不同，
    扁柏有沾黏到田古爾溪的砂石等語（參見本院卷第47至51頁
    97年12月4日審判筆錄）。依證人甲○○前開證述，本件案
    發之初，係因羅東林區管理處巡山員發現國有林第96、97林
    班地內有人侵入之異狀後，隨即通報森林警察局，嗣於97年
    5月16日查獲被告2人，證人甲○○並於查獲後隨即在上開林
    班地內發現殘留之扁柏與木屑，並將現場被害木木塊攜至宜
    蘭縣政府警察局三星分局福山派出所與查獲之扁柏相比對，
    其中部分查獲扁柏木塊與被竊現場遺留木塊痕跡相符，且查
    獲之扁柏木塊上殘留之砂石，亦與林班地內田古爾溪河床砂
    石相符。依卷附現場及查獲扁柏照片6幀所示（偵卷第20 至
    22頁），被竊現場遺留遭鋸斷之殘餘扁柏木塊及木屑，且現
    場木塊與查獲木塊經比對後，兩者斷面處痕跡亦相互符合，
    堪認被告2人確有至上開國有林班地內竊取扁柏等情無訛。
    此外復有羅東林管處太平山工作站取締盜運竊取挖掘之埋沒
    材案會勘紀錄（警卷第16頁）、贓物認領保管單（警卷第17
    頁）、宜蘭縣政府警察局三星分局97年6月30日警星偵字第
    0976101481號函檢送之森林被害報告書、森林主（副）產物
    被害價格（山價）查定書、林產處分生產費用查定明細表、
    林班林木利用材積及總售價計算表、漂流木贓木數量明細表
    、現場位置圖（參見偵卷第17至30頁）等件在卷可佐。
  (二)雖被告2人辯稱當日係在多望溪下游拾獲該扁柏，並有證人
    丁○○目睹搬運狀況云云。而據證人丁○○於本院審理中證
    述：97年5月16日當天伊並無看到丙○○在搬木頭，伊是有
    看到1台車子，當時乙○○經過，伊說你的菜園旁邊靠溪邊
    有1台車，不知道在那裡做什麼，就跟乙○○聊天，之後就
    去伊的菜園灑水等語（參見本院卷第52頁97年12月4日審判
    筆錄）。則證人丁○○前開證述，關於被告2人是否自菜園
    旁之河床邊搬運扁柏一節，證人丁○○並無親眼目睹，自不
    得為被告2人有利之認定。
  (三)綜上所述，本件事證明確，被告2人前開所辯，顯係卸責之
    詞，不足採信，其2人犯行堪以認定，應依法論科。
二、核被告乙○○、丙○○2人所為，均係犯森林法第52條第1項
    、第4款、第6款結夥2人以上，使用車輛竊取森林主產物罪
    。被告2人就上開違反森林法犯行，有犯意之聯絡及行為之
    分擔，皆為共同正犯。審酌被告等犯罪之目的、手段、所得
    財物價值及犯罪後之態度等一切情狀，就被告2人分別量處
    如主文所示之刑，併科贓額新台幣（下同）3,034之2倍即
    6,068元之罰金，及諭知有期徒刑易科罰金及罰金易服勞役
    之折算標準。
據上論斷，應依刑事訴訟法第299條第1項前段，森林法第52條第
1項第4款、第6款，刑法第11條前段、第28條、第41條第1項前段
、第42條第3項，判決如主文。
本案經檢察官郭欣怡到庭執行職務
中    華    民    國    97    年    12    月    18    日
                  刑事第四庭審判長法  官  謝佩玲
                                  法  官  陳嘉年
                                  法  官  辜漢忠
以上正本證明與原本無異。
如不服本判決應於收受送達後十日內向本院提出上訴書狀，並應
敘述具體理由；其未敘述上述理由者，應於上訴期間屆滿後二十
日內向本院補提理由書(均須按他造當事人之人數附繕本)「切勿
逕送上級法院」。
                                  書記官  許麗汝
中    華    民    國    97    年    12    月    19    日
附錄本案論罪科刑法條：
森林法第52條第1項第4款、第6款
竊取森林主、副產物而有下列情形之一者，處6月以上5年以下有
期徒刑，併科贓額2倍以上5倍以下罰金：
四、結夥二人以上或僱使他人犯之者。
六、為搬運贓物，使用牲口、船舶、車輛，或有搬運造材之設備
    者。


司法院資訊處製作；財團法人民間司法改革基金會備份。
